【裁判字號】    92,交附民,2
【裁判日期】    920703
【裁判案由】    請求損害賠償
【裁判全文】
臺灣澎湖地方法院刑事附帶民事訴訟判決              九十二年度交附民字第二號
    原        告  乙  ○
    兼訴訟代理人  丙○○
    被        告  甲○○
    訴訟代理人    魯惠良律師
右列被告因九十二年度交訴字第一號業務過失致死案件，經原告提起附帶民事訴訟，
本院判決如左：
    主  文
原告之訴及假執行之聲請均駁回。
    事  實
甲、原告方面：
壹、聲明：
一、被告應給付原告丙○○新台幣（下同）一百六十六萬元，給付原告乙○一百三十
    六萬元，及均自起訴狀繕本送達翌日起至清償日止，按週年利率百分之五計算之
    利息。
二、願供擔保請准宣告假執行。
貳、陳述：
一、被告於民國九十一年十一月七日下午四時五十分許，駕駛車牌號碼ＹＮ─九四七
    五號自用小客車，由澎湖縣馬公市沿澎湖縣二Ｏ三號道路返回澎湖縣西嶼鄉○○
    ○○路段合界、竹灣交岔路口時，明知汽車駕駛人應注意車前狀況，減速慢行，
    且依當時情形，並無不能注意之情事，竟疏未注意，於該交岔路口過失撞死被害
    人楊文中，依據侵權行為法律規定，自應對楊文中之父母即原告丙○○、乙○負
    損害賠償責任。
二、原告求償之金額如下：
（一）殯葬費部分：原告丙○○因此支出之殯葬費用三十萬元，被告自應如數給付原
      告丙○○。
（二）扶養費部分：原告二人已經年邁，不具謀生能力，計至臺灣地區男女平均壽命
      年歲為止，如以每月生活所需各為一萬二千元，原告二人共育有四子等情形計
      算，被害人楊文中生前應負擔之扶養費用共為七十二萬元，原告二人各得向被
      告求償三十六萬元。
（三）慰撫金部分：原告二人年事均高，均為小學學歷，財產不豐，居住自有房屋，
      如今遭逢白髮人送黑髮人之不堪痛苦，為此各請求慰撫金一百萬元。
三、車禍發生後，原告二人已領取強制汽車責任保險一百四十萬元後平分。
參、證據：提出起訴書一件、相驗屍體證明書一紙、殯葬費用收據二張、戶籍謄本九
    份為證。
乙、被告方面：
壹、聲明：原告之訴駁回，如受不利益判決，願供擔保請准宣告免為假執行。
貳、陳述：
一、車禍之發生，雙方均有過失，但被告之過失程度較輕，被害人楊文中不僅酒後騎
    車，且支線車道又未讓幹線車道先行，過失情節顯然較重，被告主張過失相抵。
二、對於原告主張之殯葬費用，並不爭執，對於原告主張每個月各須一萬二千元生活
    ，並且靠子女扶養，也無意見，但原告各有多名扶養義務人可得分擔扶養義務，
    按照通常方式分擔計算並扣除中間利息後，原告主張之扶養費用顯然過高。
三、被告為四十七年四月一日出生，已婚，並無子女，高職畢業，有輕度肢障，沒有
    土地、房屋，車輛是以貸款方式購買，財產狀況不佳，每月所得僅二萬元左右，
    無從負擔原告所主張過高之慰撫金。
參、證據：提出八十九年度臺灣簡易生命表、霍夫曼計算法一次給付金額表、國軍澎
    湖醫院血中酒精濃度檢測單、汽車新領牌照登記書、動產擔保交易登記申請書、
    債務清償證明書、小船執照、戶籍謄本、殘障手冊、診斷證明書各一件為證，並
    聲請訊問證人陳得祿、顏玉書。
丙、本院依職權向稅捐機關函查兩造財產資料、向戶政機關函查原告扶養義務人之身
    分資料。
    理  由
一、按附帶民事訴訟之判決，應以刑事訴訟判決所認定之事實為據，刑事訴訟法第五
    百條前段定有明文。本件被告於九十一年十一月七日下午四時五十分許，駕車由
    澎湖縣馬公市沿澎湖縣二Ｏ三號道路返回澎湖縣西嶼鄉，途經速限六十公里之該
    路段合界村、竹灣村閃光黃燈交岔路口時，明知汽車駕駛人應按速限行車，不得
    超速行駛，行經閃光黃燈號誌之交岔路口，更應減速接近，注意安全，小心通過
    ，且依當時情形為晴天、日間光線良好、號誌正常、標誌適當，並無不能注意之
    情事，竟疏未注意，仍以約八十公里之時速駕車，適被害人楊文中酒後騎乘ＪＵ
    Ｂ─三九九號重型機車，由合界村村內道路無視閃光紅燈號誌，貿然進入幹道之
    澎湖縣二Ｏ三號道路上，被告因車速過快無法反應，遂於交岔路口撞及被害人楊
    文中所騎機車，被害人楊文中遂因腦損傷送醫不治死亡等事實，業據本院九十二
    年度交訴字第一號刑事判決認定在案，自應作為本件民事判決判斷之依據。
二、又按汽車在使用中加損害於他人者，駕駛人應賠償因此所生之損害；不法侵害他
    人致死者，對於支出殯葬費之人，應負損害賠償責任，被害人對於第三人負有法
    定扶養養義務者，加害人對於該第三人應負損害賠償責任；不法侵害他人致死者
    ，被害人之父、母、子、女及配偶，雖非財產上之損害，亦得請求賠償相當之金
    額。民法第一百九十一條之二、第一百九十二條、第一百九十四條分別定有明文
    。準此，原告根據前開刑事判決所認定之事實，以被害人楊文中父母身分並支出
    殯葬費為由，訴請被告賠償殯葬費、扶養費、慰撫金等相關損失金額，於法自屬
    有據。茲就原告主張之賠償金額審酌如下：
（一）原告丙○○支出之殯葬費部分：原告丙○○主張支出必要殯葬費用三十萬元一
      節，為被告所不爭執，並有原告提出之殯葬費用收據二張為證，自可如數向被
      告求償。
（二）原告丙○○求償之扶養費部分：原告丙○○主張目前已無謀生能力，須靠子女
      扶養，每月維持生活須費一萬二千元等情，為被告所不爭執，並經本院向財政
      部台灣省南區國稅局澎湖縣分局調閱原告丙○○所得資料無誤，故原告丙○○
      以其子楊文中死亡無法行使扶養義務，而向被告求償，應屬有據。又楊文中於
      九十一年十一月七日死亡前，原告丙○○年滿六十八歲，對照八十九年台閩地
      區簡易生命表記載，平均餘命尚有十三點一年，依法當時計有配偶及子女共計
      七人應負擔扶養義務，有卷內戶籍謄本可憑，按霍夫曼式計算法扣除法定中間
      利息計算，原告丙○○可得求償之金額為二十萬七千六百十七元。（元以下四
      捨五入，以下同，計算方式如附件所示）
（三）原告乙○求償之扶養費部分：原告乙○主張目前已無謀生能力，須靠子女扶養
      ，每月維持生活須費一萬二千元等情，為被告所不爭執，並經本院向財政部台
      灣省南區國稅局澎湖縣分局調閱原告乙○所得資料無誤，故原告乙○以其子楊
      文中死亡無法行使扶養義務，而向被告求償，亦屬有據。又楊文中於九十一年
      十一月七日死亡前，原告乙○年滿六十二歲，對照八十九年台閩地區簡易生命
      表記載，平均餘命尚有十九點九八年，依法當時計有配偶及子女共計七人應負
      擔扶養義務，有卷內戶籍謄本可憑，按霍夫曼式計算法扣除法定中間利息計算
      ，原告乙○可得求償之金額為二十八萬五千四百零三元。（計算方式亦如附件
      所示）
（四）原告丙○○求償之慰撫金部分：原告丙○○於本件車禍發生時，年滿六十八歲
      ，小學畢業，無業，擁有自有土地及房屋，存款數額至少在數十萬元以上，並
      與配偶乙○、長子楊文裁、三子楊文中同住多年，均查無近年來四人戶籍異動
      資料，顯與楊文中有長期相處之情感等節，業據原告丙○○陳明在卷，並有卷
      內原告丙○○之戶籍資料、財產資料可憑。又被告於本件車禍發生時，年滿四
      十四歲，與配偶同住，並無子嗣，高職畢業，有輕度肢障，平日以駕車載運學
      生上下課收取車資為業，收入不豐，肇事車輛係以動產擔保交易方式購買，所
      投保之人壽保險早於事發前質借現金使用，財務狀況顯然不佳等情，亦經被告
      陳明在卷，且有卷內被告戶籍謄本、殘障手冊、財產資料、動產擔保交易登記
      申請書、刑事卷內郵政簡易人壽保險保戶借款保單收條等資料可證。本院考量
      原告丙○○年事已高，資產再難增加，日後確有長期仰賴子女共同生活照顧之
      需求，又與楊文中有相當情感依附，顯因本次事故精神受有相當打擊，被告雖
      然財產不豐，但正值盛年，自應陸續填補原告丙○○精神上痛苦，因認原告丙
      ○○求償一百萬元之慰撫金，尚稱公允。
（五）原告乙○求償之慰撫金部分：原告乙○為原告丙○○之配偶，相關生活財務狀
      況，均與原告丙○○相類似，故原告乙○向被告求償一百萬元之慰撫金，亦屬
      適當。
（六）綜上所述，原告丙○○、乙○各得向被告求償之金額，應分別為一百五十萬七
      千六百十七元、一百二十八萬五千四百零三元。
三、再按損害之發生或擴大，被害人與有過失者，法院得減輕賠償金額，民法第二百
    十七條第一項定有明文。根據本件刑事判決認定之事實，就車禍之肇事原因，被
    告有超速駕車未減速通過閃光黃燈交岔路口之過失，被害人楊文中有酒醉駕車且
    未暫停於閃光紅燈前讓幹線車道先行之過失。按照前述事故現場道路之屬性及燈
    號之指示，足認被害人有迴避本件車禍發生之主要義務，又有酒醉騎車之重大不
    當駕駛行為，因認被告之賠償金額，得予酌減百分之七十。準此，原告丙○○、
    乙○本可各向被告求償之一百五十萬七千六百十七元、一百二十八萬五千四百零
    三元，應各核減為四十七萬二千八百五十一元、三十八萬五千六百二十一元。
四、另按保險人依本法規定給付之保險金，視為加害人或被保險人損害賠償金額之一
    部份，加害人或被保險人受賠償請求時，得扣除之，強制汽車責任保險法第三十
    條定有明文。本件被告所應賠償原告丙○○、乙○之金額，均不滿七十萬元，已
    如前述，但原告丙○○、乙○均已受有七十萬元之強制汽車責任保險，業據原告
    自承在卷。因此，原告丙○○、乙○所受損害，已由保險金獲得填補，按照上述
    法律規定，即不得再向被告求償。從而，原告起訴請求被告賠償，即無理由，應
    予駁回。
五、原告之訴既然駁回，其假執行之聲請亦無所依附，併應駁回。
結論：依刑事訴訟法第五百零二條第一項，判決如主文。
中      華      民      國      九十二      年      七  月    三    日
                                臺 灣 澎 湖 地 方 法 院 刑 事 庭
                                      法    官  陳     介     安
右正本證明與原本無異。
對於本判決如有不服，應於送達後十日內，向本院提出上訴狀，但非對刑事訴訟之判
決有上訴時，不得上訴（須附繕本）。
中      華      民      國      九十二      年      七      月    四    日
                                      書 記 官  劉     竹     苞


司法院資訊處製作；財團法人民間司法改革基金會備份。
